臺灣板橋地方法院交通事件裁定　　　 100年度交聲字第2619號
原處分機關　交通部公路總局臺北區監理所板橋監理站
異　議　人
即受處分人　林彥暘
上列異議人因違反道路交通管理處罰條例案件，對於交通部公路
總局臺北區監理所板橋監理站於民國100 年7 月29日以板監裁字
第裁41-C00000000號所為之裁決處分，聲明異議，本院裁定如下
：
    主  文
原處分撤銷。
林彥暘汽車駕駛人，駕駛汽車經測試檢定酒精濃度超過規定標準
，吊扣駕駛執照壹年，並應接受道路交通安全講習。
    理  由
一、原處分意旨略以：異議人即受處分人林彥暘駕駛車牌號碼JF
    2-919 號重型機車（下稱本件機車），於民國99年6 月7 日
    21時48分許，行經新北市新莊區（即臺北縣新莊市，於99年
    12月25日改制更名）龍安路與光明路口時，因有「汽車駕駛
    人酒精濃度超過規定標準（0.55以上）」之違規事實，經臺
    北縣政府警察局新莊分局警員當場舉發。嗣原處分機關交通
    部公路總局臺北區監理所板橋監理站於100 年7 月29日以板
    監裁字第裁41-C00000000號裁決書，依道路交通管理處罰條
    例第35條第1 項第1 款、第24條第1 項第2 款（原裁決書漏
    載第24條第1 項第2 款）及違反道路交通管理事件統一裁罰
    基準表等規定，裁處異議人罰鍰新臺幣（下同）4 萬5 千元
    ，並吊扣駕駛執照12個月及應參加道路交通安全講習。
二、異議意旨略以：伊先前經檢察官告知如做勞動服務可免酒駕
    罰金，現已完成勞動服務50小時，至原處分機關換照卻又告
    知有酒駕罰款未繳不能換照，但伊經濟狀況不是很富裕，沒
    有多餘的錢再支付罰金，爰依法聲明異議云云。
三、經查：
（一）按汽車駕駛人飲用酒類後其吐氣所含酒精濃度超過每公升
      0.25毫克以上者，不得駕車，道路交通安全規則第114 條
      第2 款定有明文；又按汽車駕駛人，駕駛汽車經測試檢定
      酒精濃度超過規定標準者，處1 萬5 千元以上6 萬元以下
      罰鍰，並吊扣其駕駛執照1 年，及應接受道路交通安全講
      習，道路交通管理處罰條例第35條第1 項第1 款、第24條
      第1 項第2 款亦有規定。查異議人確於前揭時地，酒後駕
      駛本件機車為警攔檢，經測試後其吐氣所含酒精濃度為每
      公升0.56毫克等情，已為異議人所不爭執，並有本件舉發
      通知單及臺灣板橋地方法院檢察署檢察官99年度速偵字第
      3782號緩起訴處分書影本各1 件附卷可稽，已足認異議人
      確有汽車駕駛人，駕駛汽車經測試檢定有酒精濃度超過規
      定標準之違規事實。
（二）次按行政罰法第26條規定：「一行為同時觸犯刑事法律及
      違反行政法上義務規定者，依刑事法律處罰之。但其行為
      應處以其他種類行政罰或得沒入之物而未經法院宣告沒收
      者，亦得裁處之。前項行為如經不起訴處分或為無罪、免
      訴、不受理、不付審理之裁判確定者，得依違反行政法上
      義務規定裁處之。」即所謂一事不二罰原則，探究其立法
      目的，無非以一行為同時觸犯刑事法律及違反行政法上義
      務規定時，由於刑罰與行政罰同屬不法行為之制裁，而刑
      罰之懲罰作用較強，依刑事法律處罰即足資警惕，實無一
      事二罰再處行政罰之必要，且刑事法律處罰，由法院依法
      定程序為之，較符合正當法律程序，應予優先適用，但罰
      鍰以外之沒入或其他種類行政罰，因兼具維護公共秩序之
      作用，為達行政目的，行政機關仍得併予裁處。至附負擔
      之緩起訴處分對受處分人所產生之法律效果，檢察官依刑
      事訴訟法第253 條之2 第2 項規定為緩起訴處分，課以被
      告金錢給付、勞務提供及處遇措施者，此等處分名義上雖
      非刑罰，仍是一種特殊之處遇措施，性質上已係實質制裁
      ，造成被告財產減少、自由及人性尊嚴限制或義務增加等
      權利上不利之影響，是此類「特殊之處遇措施」性質上當
      屬干預人民自由之處分，實與刑事制裁無異，應可實質該
      當行政罰法第26條第1 項所指「依刑事法律」之處罰。另
      道路交通管理處罰條例第35條第8 項雖定有汽車駕駛人經
      裁判確定，而處以罰金低於該條例第92條所訂最低罰鍰基
      準規定，應依該條例裁決繳納不足最低罰鍰部分之規定，
      惟檢察官以緩起訴命被告向指定之公益團體提供義務勞務
      ，並非命給付金錢，無比較基準，且與道路交通管理處罰
      條例第35條第8 項經裁判確定處以罰金性質迥異，並無所
      謂差額可言，自無適用該條例之可能。是故，異議人本件
      酒精濃度超過規定標準之違規行為，既已依行政罰法第26
      條第1 項前段規定受有刑事處罰，復無行政罰法第26條第
      2 項規定所揭示「經不起訴處分或為無罪、免訴、不受理
      、不付審理之裁判確定者」此類未課予行為人實質上不利
      益負擔之情形，原處分機關自無再對異議人課予「罰鍰」
      之餘地（臺灣高等法院暨所屬法院99年法律座談會刑事類
      提案第37號討論提案審查意見暨研討結果參照）。
（三）查異議人就前揭酒後駕車之違規事實，因同時違犯刑法第
      185 條之3 公共危險罪責，業經臺灣板橋地方法院檢察署
      檢察官以99年度速偵字第3782號為緩起訴處分，並於99年
      6 月29日經臺灣高等法院檢察署檢察長以99年度上職議字
      第8831號駁回再議確定，其中命異議人應於緩起訴處分確
      定，收受檢察官執行緩起訴處分命令通知書起，至緩起訴
      期間屆滿前2 個月止，向指定之政府機關、政府機構、行
      政法人、社區或其他符合公益目的之機構或團體提供50小
      時之義務勞務部分，異議人已依該命令履行完畢，緩起訴
      期間亦於100 年6 月28日期滿而未經撤銷等情，有前揭臺
      灣板橋地方法院檢察署檢察官緩起訴處分書、臺灣高等法
      院檢察署處分書、臺灣板橋地方法院檢察署檢察官執行緩
      起訴處分命令通知書及臺灣高等法院被告前案紀錄表各1
      件附卷可佐，堪以認定為真實。是依據前開說明，本件異
      議人之酒後駕車行為，既經檢察官為緩起訴處分確定，且
      異議人復已依該命令履行義務勞務，當應認其已依刑事法
      律處罰，故不應再裁處行政罰鍰。另依道路交通管理處罰
      條例第35條第1 項第1 款、第24條第1 項第2 款規定，對
      於裁處異議人應吊扣駕駛執照1 年，並應接受道路交通安
      全講習部分，異議人就此並未聲明表示不服，且因均屬行
      政罰法第26條第1 項但書及第2 條第1 款所稱之其他種類
      行政罰，兼具維護公共秩序之作用，為達此行政目的，故
      就此部分予以裁處，並無違反一事不二罰原則，故原處分
      機關裁處吊扣駕駛執照1 年，並應接受道路交通安全講習
      部分，尚無違法或不當，附此敘明。
四、綜上所述，異議人雖確有汽車駕駛人，駕駛汽車經測試檢定
    有酒精濃度超過規定標準之違規事實，然原處分機關未審酌
    上開行政罰法第26條第1 項規範意旨，遽仍對異議人裁處罰
    鍰4 萬5 千元部分，尚有未當，且因本件係原處分機關就異
    議人單一交通違規行為而為裁處，無從將該處分內容分割論
    斷，而應由本院將原處分予以全部撤銷，並另自為裁罰如主
    文第2 項所示，以期適法（臺灣高等法院暨所屬法院98年法
    律座談會刑事類提案第23號討論提案審查意見暨研討結果參
    照）。
據上論斷，應依道路交通管理處罰條例第87條第2 項、道路交通
事件處理辦法第19條前段，裁定如主文。
中    華    民    國   100    年    9     月    14    日
                  刑事第八庭  法  官  張 兆 光
上列正本證明與原本無異。
如不服本裁定，應於裁定送達後五日內敘明抗告理由，向本院提
出抗告狀。
                              書記官  曹 秋 冬
中    華    民    國   100    年    9     月    14    日